臺灣臺中地方法院行政訴訟判決
111年度交字第216號
原      告  張宸銘  
被      告  交通部公路總局嘉義區監理所

代  表  人  黃萬益  
上列當事人間交通裁決事件，原告不服被告民國111年4月26日嘉
監義裁字第76-GDJ355261號裁決書，提起行政訴訟，本院判決如
下：
    主  文
原告之訴駁回。
訴訟費用新臺幣參佰元由原告負擔。
    事實及理由
一、程序事項：
　　按行政訴訟法第237條之7規定，交通裁決事件之裁判，得不
    經言詞辯論為之。本件屬交通裁決事件，依兩造所述各節及
    卷內資料其事證已臻明確，本院認無經言詞辯論之必要，爰
    不經言詞辯論而為判決。
二、事實概要：
　　原告所有號牌FB2-785號普通重型機車（下稱系爭車輛）於
    民國110年11月26日17時43分許，停放於臺中市○區○○路0段0
    00號前，因「在設有禁止停車標線之處所停車」之違規行為
    ，經臺中市政府警察局第三分局（下稱舉發機關）員警認定
    該車違反道路交通管理處罰條例第56條第1項第4款之規定，
    逕行對車主即原告掣開第GDJ355261號舉發違反道路交通管
    理事件通知單。原告未於到案期限檢具事證及應歸責人相關
    資料，向被告告知應歸責人即原告，被告即依道路交通管理
    處罰條例第85條第4項規定，推定原告有過失。被告續於111
    年4月26日以嘉監義裁字第76-GDJ355261號裁決書（下稱原
    處分），依道路交通管理處罰條例第56條第1項第4款及「違
    反道路交通管理事件統一裁罰基準表」之規定，按期限內到
    案之基準，分別裁處原告第1 階段罰鍰新臺幣（下同）900 
    元。
三、原告主張略以：
　　系爭車輛原本停放於台中市○○路○段000號騎樓，原告下午四
    點左右回到該處發現機車已被移動，並已被警察開單，當下
    隨即打電話報警，員警要我自行蒐集證據才能撤單，而原告
    僅發現三處有裝監視器，一處為位於復興路與大智路口之公
    有監視器，另二處為停車處之右上方私有監視器及隔壁診所
    騎樓所裝設之私有監視器，原告請員警共同向診所調閱監視
    器，然診所卻說監視器壞了，原告只能申請申訴，而申訴結
    果一樣要罰，太不合理了等語。並聲明：原處分撤銷。
四、被告答辯略以：
    本件係員警逕行舉發案件，經再檢視蒐證影像，查旨揭車輛
    於車道範圍且駕駛人未在駕駛座無法保持立即行駛，黃線停
    車違規屬實。另經查察臨近店家監視器畫面，監視器角度未
    涵蓋其停車範圍，仍請申訴人應就該違規事實可歸責付舉證
    責任或提供其他具體事證。綜上所述，本案既經原舉發單位
    查證違規事實明確，原處分於法應無不合，被告所為之裁罰
    亦無違誤等語。並聲明：原告之訴駁回。
五、本院之判斷：
(一)按設有禁止臨時停車處所、禁止停車標誌、標線之處所不得
    停車，道路交通安全規則第112條第1項第1、4款分別規定明
    確。次按汽車（含機車）駕駛人停車時，在設有禁止停車標
    誌、標線之處所停車者，處600元以上1,200元以下罰鍰，道
    路交通管理處罰條例第56條第1項第4款定有明文。又機車駕
    駛人，在設有禁止停車標誌、標線之處所停車者，按期限內
    繳納或到案聽候裁決之基準，裁處原告罰鍰900元，違反道
    路交通管理事件統一裁罰基準表亦有明文。
(二)經查，依舉發機關111年1月17日中市警三分交字第11000536
    66號函說明：「本件係員警逕行舉發案件，經再檢視蒐證影
    像，查旨揭車輛於車道範圍且駕駛人未在駕駛座無法保持立
    即行駛，黃線停車違規屬實。另經查察臨近店家監視器畫面
    ，監視器角度未涵蓋其停車範圍，仍請申訴人應就該違規事
    實可歸責付舉證責任或提供其他具體事證」等語（見本院卷
    第43-47頁）以及該函檢附之採證照片所示可知，照片時間2
    021/11/26 17：43：34時，牌號FB2-785號普通重型機車（
    即系爭車輛）立側柱停放於已設置禁止停車之黃實線內，系
    爭車輛並無上下人客或裝卸物品，亦無駕駛人在旁等情。按
    道路交通管理處罰條例第3條第10款規定，所謂「臨時停車
    」，係指車輛因上、下人、客，裝卸物品，停止時間未滿3
    分鐘，保持立即行駛之狀態；第3條第11款規定，所謂「停
    車」，係指車輛停放於道路兩側或停車場，而不立即行駛之
    狀態。準此可知，車輛如非處於移動之行駛狀態，即係處於
    靜止之停車狀態。至於臨時停車則係停車之特殊狀態，亦即
    其停車須符合下列3要件，始構成臨時停車：一為「停止行
    駛係因上、下人、客，裝卸物品」、二為「停止時間未滿3
    分鐘」、三為「保持可立即行駛之狀態」，如欠缺其中任一
    構成要件，即應回歸適用「停車」之規定（臺中高等行政法
    院107年度交上字第58號判決參照）。而原告起訴狀自承當
    時停車超過三分鐘，顯未符合臨時停車之構成要件，況且亦
    未有上、下人、客，裝卸物品之情狀，顯見系爭車輛當時應
    係停車之狀態。從而，原告將系爭車輛停放於上開設有禁止
    停車標線之處所，已該當道路交通管理處罰條例第56條第1
    項第4款之規定。
(三)原告雖主張機車係遭人移動，當下隨即打電話報警，員警要
    原告自行蒐集證據才能撤單云云。惟按「當事人主張有利於
    己之事實者，就其事實有舉證之責任」，行政訴訟法第236
    條、第136條準用民事訴訟法第277條前段定有明文。再按行
    政法院應依職權調查事實關係，不受當事人主張之拘束；行
    政法院於撤銷訴訟，應依職權調查證據，行政訴訟法第125
    條第1項、第133條前段分別定有明文，是行政法院在審理案
    件時應盡闡明義務，使當事人盡主張事實及聲明證據之能事
    ，並盡職權調查義務，以查明事實真相，避免真偽不明之情
    事發生，惟如已盡闡明義務及職權調查義務後，事實仍真偽
    不明時，則作舉證責任之分配，使應負舉證責任之人負擔該
    不利之結果（參照最高行政法院94年度判字第58號判決）。
    亦即行政法院就應依職權調查證據之事件，僅係免除行政訴
    訟當事人之主張責任（即所謂主觀舉證責任），並非免除當
    事人之客觀舉證責任，亦即待證事實陷於不明時，當事人仍
    應負擔不利益之舉證責任分配，此依行政訴訟法第237條之9
    第1項之規定，於交通裁決事件訴訟程序亦準用之。本件被
    告業以舉發單位提供之採證照片及之函復等舉證甚明，至於
    是否有原告主張遭人移車之事實真偽不明時，因該等情事屬
    於社會生活經驗中較例外之變態事實，且係由原告提出對己
    有利之主張，故應由原告由負擔此部分事實存否不明之不利
    益。原告遭舉發當日雖有立即報警，然經員警陪同調閱附近
    商家監視器，其監視器畫面角度皆未涵蓋停車範圍，並未有
    積極證據或證據方法足資佐證或供調查，本院復查無積極可
    得為佐證之證據，則原告此部分所為之主張該等事實乃陷於
    真偽不明，故作舉證責任之分配，仍應由原告負擔不利益之
    結果，既乏積極證據足以證明，自難認原告此部分之主張為
    真實，殊無從為有利於原告之認定。
(四)綜上所述，原告違規事證明確，被告依法所為原處分並無違
    誤，原告訴請撤銷，為無理由，應予駁回。
六、本件事證已臻明確，兩造其餘主張及陳述，經核於判決結果
    不生影響，爰不逐一論列，附此敘明。
七、本件第一審裁判費為300元，應由原告負擔，爰確定第一審
    訴訟費用額如主文第2項所示。
據上論結，本件原告之訴為無理由，依行政訴訟法第237條之7、
第98條第1項前段、第237條之8第1項，判決如主文。
中　　華　　民　　國　 111　　年　　12　　月　　16　　日
　　　　　　　　　行政訴訟庭　法　官   吳俊螢
上為正本係照原本作成。
如不服本判決，應於送達後20日內，向本院提出上訴狀，其未表
明上訴理由者，應於提出上訴後20日內向本院補提理由書（均須
按他造人數附繕本）。上訴理由應表明關於原判決所違背之法令
及其具體內容，或依訴訟資料可認為原判決有違背法令之具體事
實。
中　　華　　民　　國　　111 　年　　12　　月　　16　　日
                              書記官   王素珍